臺灣新竹地方法院刑事判決　　　　　　　93年度易字第666 號
公　訴　人　臺灣新竹地方法院檢察署檢察官
被　　　告　庚○○
　　　　　　己○○
共　　　同
選任辯護人　徐文宗律師
上列被告因背信等案件，經檢察官提起公訴（92年度核退偵字第
76號），本院依簡式審判程序判決如下：
    主  文
庚○○、己○○共同連續行使偽造私文書，足以生損害於公眾及
他人，各處有期徒刑陸月，如易科罰金，均以佰元折算壹日，
均緩刑貳年。偽造之「監工員賴雲清」印章壹個及工程日報表上
所偽造之「監工員賴雲清」印文共肆佰柒拾枚，均沒收之。
    事實及理由
壹、構成犯罪事實：
一、庚○○自民國85年3 月起至87年7 月止，係任職於美商凱瑟
    工程顧問股份有限公司（下稱凱瑟公司，已於87年10月解散
    ），擔任專案經理一職，乃為凱瑟公司處理事務之人。緣新
    竹市環境保護局（下稱新竹市環保局）於86年起，辦理「新
    竹市南寮垃圾衛生掩埋場復育工程」（下稱南寮復育工程）
    公開遴選設計、監造技術顧問公司作業，經組成委員會評選
    廠商之方式，由「凱瑟公司」取得優先議價、簽約資格，並
    於同年5 月30日與新竹市環保局簽定委託契約書，正式承攬
    該工程，且由庚○○負責執行南寮復育工程之設計、監造工
    作。因凱瑟公司之人力及關於垃圾掩埋場工程之專業知識不
    足，凱瑟公司總經理甲○○與庚○○所領導之團隊，決議將
    該工程關於規劃、設計及監造工作，分包予其他公司施做，
    並由庚○○負責評估、遴選合適廠商。詎庚○○在與經營中
    揚工程顧問有限公司（下稱中揚公司）之友人己○○私下商
    議後，2 人遂共同出於為自己不法利益目的的犯意聯絡，違
    背庚○○處理遴選合作廠商事務時，應以凱瑟公司之利益為
    前提，由己○○向不知情之僑福工程顧問股份有限公司（下
    稱僑福公司）負責人辛○○借牌，並以僑福公司名義，向凱
    瑟公司承包上開工程，同時允諾支付辛○○該工程設計監造
    費用之百分之7 ，作為申報營業稅金之費用，辛○○基於朋
    友情誼，同意出借公司名義，庚○○於是悖於凱瑟公司關於
    不得將公司工程分包予員工個人、親友或其等設立之公司承
    攬之規定、以及凱瑟公司所經營行業之行規，向凱瑟公司之
    總經理甲○○報告其評估結果認為僑福公司符合承包該工程
    之條件，甲○○基於分層負責之授權，同意將工程設計、監
    造部分均分包給僑福公司，凱瑟公司僅負責工程整合工作，
    並於86年6 月10日由凱瑟公司與僑福公司簽訂「服務委託合
    約書」，其中約定僑福公司可取得業主（即新竹市環保局）
    所付工程款之百分之70的服務費，而為違背其任務之行為。
    然僑福公司取得該工程後，並未實際執行設計、監造工作，
    實際上均由己○○全權綜理所有事宜，而凱瑟公司則依約定
    之付款時間及方式，分別於附表一所示之時間，簽發附表一
    所示之支票，以郵寄方式交付予僑福公司，辛○○先將其中
    約百分之10費用扣除後，於不詳時間，依照己○○所指示附
    表二所示之方式，以匯款或交付現金予庚○○或開立受款人
    為顏金枝（即己○○之妻）之支票的方式，給付其餘百分之
    90之款項，致生損害於凱瑟公司之整體利益。
二、己○○在上開工程中，為提供「工程日報表」予凱瑟公司送
    新竹市環保局備查，與庚○○共同基於偽造文書之連續犯罪
    意思，在未取得己○○之表妹婿賴雲清（89年6 月後更名為
    癸○○）之同意或授權下，由己○○擅自偽造賴雲清之印章
    ，自87年10月30日起至89年2 月29日止，連續在每日之工程
    日報表上監造單位欄，偽蓋監工員賴雲清之印章共計473 枚
    ，而偽造以賴雲清名義所製作之每日前往現場監造之工程日
    報表私文書473 份，而向新竹市環保局行使之，致業主即新
    竹市環保局誤認監造單位凱瑟公司確有派員賴雲清監督該南
    寮復育工程之施作，足生損害於新竹市環保局對於工程管理
    與審核之正確性以及賴雲清之權益。
貳、程序方面：
    本件被告庚○○、己○○所犯背信等罪，非死刑、無期徒刑
    、最輕本刑為3 年以上有期徒刑之罪，或高等法院管轄第一
    審之案件，被告於本院準備程序進行中，就被訴事實為有罪
    之陳述，經本院合議庭認合於新修正刑事訴訟法第273 條之
    1 第1 項之規定，裁定進行簡式審判程序，此合先敘明。
、認定犯罪事實所根據的證據及理由：
（一）被告庚○○及己○○分別於本院準備程序及簡式審判程序
      訊問時之自白。
（二）證人即南寮復育工程得標廠商連春營造有限公司之下包廠
      商丁○○、僑福公司負責人辛○○、前凱瑟公司總經理甲○○、前凱瑟公司工程師戊○○、前新竹市環保局技士即
      南寮復育工程承辦人丙○○、癸○○（更名前賴雲清）等
      人分別於警局詢問時、檢察官偵查中及本院審理訊問時之
      證述。
（三）證人壬○○、乙○○分別於本院審理訊問時之證述。
（四）新竹市環境保護局與凱瑟公司簽訂之「新竹市南寮垃圾衛
      生掩埋場復育工程」委託契約書、凱瑟公司與僑福公司簽
      訂之「服務委託合約書」暨保密協議書各1 份、凱瑟公司
      簽發予僑福公司之支票5 紙、僑福公司開立予凱瑟公司之
      發票5 紙、華信商業銀行（戶名：僑福公司）存摺影本1
      份、僑福公司簽發予顏金枝（己○○之妻）之支票2 紙及
      中揚公司登記資料1 份可資證明。
（五）凱瑟公司87年11月19日凱台字第229 號函暨所附致新竹
      市環保局之南寮復育工程監工人員名單1 份、新竹市南寮
      垃圾衛生掩埋場復育工程監工日報1 本（內含工程日報表
      原本共473 頁）附卷可證。
肆、論罪科刑的理由：
一、論罪：
（一）被告庚○○及己○○2 人所為係分別觸犯：
  １、關於構成犯罪事實欄一部分，係犯刑法第342 條第1 項之
      背信罪。
  ２、關於構成犯罪事實欄二部分，是犯刑法第216 條、第210
      條之行使偽造私文書罪。其上開偽刻印章、盜蓋印文之行
      為屬偽造私文書之階段行為，而偽造私文書之低度行為復
      為行使之高度行為所吸收，均不另論罪。
（二）共同正犯：被告庚○○與己○○2 人間，就上開構成犯罪
      事實欄二之行使偽造私文書罪部分，有犯意聯絡及行為分
      擔，為刑法第28條之共同正犯；另就構成犯罪事實欄一之
      背信罪部分，被告己○○雖非凱瑟公司員工，亦未受凱瑟
      公司委任，即非屬為凱瑟公司處理事務，但其與被告庚○○間有犯意聯絡及行為分擔，共同實施上開背信犯行，依
      刑法第31條第1 項規定，雖無特定關係，仍以共犯論。
（三）連續犯：被告2 人於構成犯罪事實欄二中，自87年10月30
      日起至89年2 月29日止，所為之多次行使偽造私文書犯行
      ，在時間上接近、犯罪手法相同、犯罪構成要件相同，顯
      然均係出於概括的犯罪故意所為，屬於連續犯，依照刑法
      第56條規定：「連續數行為而犯同一之罪名者，以一罪論
      。但得加重其刑至2 分之1 」，應論以連續行使偽造私文
      書罪，並加重其刑度。
（四）牽連犯：又被告2 人所犯之背信罪與連續行使偽造私文書
      罪間，有方法目的、原因結果之牽連關係，應依刑法第55
      條之規定，從較重之行使偽造私文書罪處斷。公訴人認上
      開2 罪應予以分論併罰，尚有未洽，附此敘明。
二、科刑：
（一）主刑：審酌被告庚○○係為凱瑟公司處理事務之人，負責
      新竹市環境保護局委託設計、監造「南寮垃圾衛生掩埋場
      復育工程」時，明知此項工程不得再為轉包，竟與友人己○○共同意圖為自己不法利益，而透過第三者僑福公司名
      義向凱瑟公司承攬工程，損及凱瑟公司之整體利益；復共
      同以偽蓋監工員賴雲清印文之方式，提供不實之工程日報
      表交由凱瑟公司送交新竹市環保局備查，致使新竹市環保
      局誤信賴雲清確實有至工程現場監督施工，而損害其管理
      及審核該工程之正確性，以及賴雲清之權益，惟因被告2
      人均尚有參與該工程之協調會、莫職剛亦有親赴工地監造
      ，惡性尚非屬重大，及其等之品行、犯罪之動機、目的、
      手段、犯罪所生之損害、犯後態度，以及賠償告發人丁○○之損失、凱瑟公司不予追究與該工程已由保證廠商代為
      覆約完成等一切情狀，分別量處如主文所示之刑，並均諭
      知易科罰金之折算標準，以資懲儆。
（二）緩刑：查被告2 人均未曾受有期徒刑以上刑之宣告，此有
      臺灣高等法院被告全國前案紀錄表及臺灣新竹地方法院檢
      察署刑案資料查註紀錄表各1 紙在卷可憑，且在本院審理
      程序中，給付南寮復育工程施工包商即告發人丁○○新臺
      幣36萬6 千元支票作為賠償，是被告庚○○、己○○2 人
      經此偵、審程序後，應能知所警惕，而無再犯之虞，本院
      認為所宣告之刑，均以暫不執行為適當，爰併分別宣告緩
      刑2 年，以勵自新。
（三）從刑（沒收）：被告己○○在工程日報表上所偽造之「監
      工員賴雲清」印文473 枚，以及偽造之「監工員賴雲清」
      印章1 枚，雖未扣案，但無證據證明業已滅失，不問是否
      屬於犯人所有，均應依刑法第219 條宣告沒收之。又卷附
      被告偽造之工程日報表原本，雖係供被告犯罪所用之物，
      惟非屬被告所有，爰不予宣告沒收，附此敘明。
伍、適用法律依據：
一、程序法方面：刑事訴訟法第273 條之1 第1 項、第299 條第
    1 項前段。
二、實體法方面：刑法第28條、第31條第1 項、第56條、第216
    條、第210 條、第342 條第1 項、第55條、第41條第1 項、
    第219條、第74條第1 款，判決如主文。
本案經檢察官魏廷勳到庭執行職務。
中　　華　　民　　國　　94　　年　　11　　月　　25　　日
                  刑事第四庭法　官　馮俊郎
以上正本證明與原本無異。
如不服本判決，應於判決送達後10日內向本院提出上訴狀（應附
繕本），上訴於臺灣高等法院。
中　　華　　民　　國　　94　　年　　11　　月　　28　　日
                            書記官  鄧雪怡
附錄本案論罪科刑實體法條全文：
＊刑法第210條：
偽造、變造私文書，足以生損害於公眾或他人者，處5 年以下有
期徒刑。
＊刑法第216條：
行使第210 條至第215 條之文書者，依偽造、變造文書或登載不
實事項或使登載不實事項之規定處斷。
＊刑法第342條第1項：
為他人處理事務，意圖為自己或第三人不法之利益，或損害本人
之利益，而為違背其任務之行為，致生損害於本人之財產或其他
利益者，處5 年以下有期徒刑、拘役或科或併科1 千元以下罰金
。
附表一：
┌──┬───────┬───────┬───────┐
│工程│支　票　號　碼│支　票　日　期│支　票　金　額│
│款期│　            │　            │　（新臺幣）　│
│別　│　            │　            │　            │
├──┼───────┼───────┼───────┤
│一　│MD0000000號   │86年10月25日  │65,450元      │
├──┼───────┼───────┼───────┤
│二　│ND0000000號   │87年2 月25日  │185,476元     │
├──┼───────┼───────┼───────┤
│三　│PD0000000號   │88年4 月26日  │121,327元     │
├──┼───────┼───────┼───────┤
│四　│PD0000000號   │88年8 月25日  │39,183元      │
├──┼───────┼───────┼───────┤
│五　│PD0000000號   │88年10月25日  │117,550元     │
└──┴───────┴───────┴───────┘
附表二：
┌──┬───────┬───────┬───────┐
│工程│支付給被告等人│　支付時間　　│ 支付方式　　 │
│款期│之金額　　　　│　　　　　　　│  　　　　　　│
│別　│　　　　　　　│　　　　　　　│  　　　　　　│
├──┼───────┼───────┼───────┤
│一　│65,450元      │86年11月7 日  │提領60,000元後│
│　　│　　　　　    │　            │以匯款方式匯65│
│　　│　　　　　　　│　            │,450 元 予顏金│
│　　│　　　　　　　│　            │枝。          │
├──┼───────┼───────┼───────┤
│二　│176,643 元    │87年3 月20日  │提領167,000 元│
│　　│　            │　            │後交付176,643 │
│　　│　            │　            │元給庚○○。  │
├──┼───────┼───────┼───────┤
│三　│115,549 元    │88年5 月11日  │提領109,200 元│
│　　│　            │　            │後交付現金115,│
│　　│　            │　            │549 元給庚○○│
│　　│　            │　            │。            │
├──┼───────┼───────┼───────┤
│四　│35,265元      │88年9 月22日  │簽發支票予顏金│
│　　│　            │　            │枝。          │
├──┼───────┼───────┼───────┤
│五　│105,795 元    │88年11月10日  │同上。　　　　│
└──┴───────┴───────┴───────┘
